台灣高等法院民事判決　　九十一年度再易字第五十一號
　　再審　原告　甲○○
　　　　　　　　乙○○
　　再 審被 告　丁○○
　　　　　　　　丙○○○
右當事人間土地所有權移轉登記事件，再審原告對於中華民國九十一年四月二十三日
本院九十年度上易字第七三０號及臺灣台北地方法院九十年度訴字第八四０號確定判
決提起再審，本院判決如左：
    主    文
再審之訴駁回。
再審訴訟費用由再審原告負擔。
    事    實
甲、再審原告方面：
一、聲明：
　(一)台灣台北地方法院九十年度訴字第八四０號、台灣高等法院九十年度上易字第七
　　三０號確定判決關於不利於再審原告部分廢棄。
  (二)右廢棄部分，駁回再審被告在前程序之訴。
  (三)再審及前程序各審之訴訟費用由再審被告負擔。
二、陳述：
  　兩造所定土地買賣契約書第一條第一款約定：「本買賣土地坐落台北市○○區○
    ○段二小段六之一、六之二地號土地（下稱系爭土地）面積全部，由甲方（即再
    審被告）所購買本社區Ａ棟六樓建物面積佔總建物之持分比例為計算基準」，再
    審被告於起訴時即自認所謂Ａ棟六樓面積為五十七點七六平方公尺，其起訴狀並
    列明Ａ棟六樓面積為主建物及附屬建物合計之面積，此有再審被告起訴狀及所附
    原證三號在卷足稽，其於言詞辯論時亦為如是自認，再審原告亦是陳明所謂Ａ棟
    六樓面積係指主建物及附屬建物合計之面積，則所謂Ａ棟六樓面積為主建物及附
    屬建物之面積，不及其他共有建物面積之事實，法院認定事實自應受拘束，並以
　　之為裁判基礎，迺前程序一審判決就此自認，均未置一詞，自有判決不適用法規
　　之違法，而前程序二審竟捨此自認之事實，認再審被告就「Ａ棟六樓建物面積」
　　為五十七點七六平方公尺之陳述，係對契約之解釋，而非對事實之自認，法院毋
　　庸受其拘束云云，其適用法規顯有錯誤。
三、證據：提出再審被告起訴狀影本、言詞辯論筆錄影本各一件為證。
乙、再審被告方面：
一、聲明：求為判決：如主文所示。
二、陳述：
  (一)再審原告提起本件再審之訴之爭點，在於系爭土地持分之計算方式，是否包含共
    同使用建號三０三五、三０三六之部分。查上開公共使用範圍係指樓梯間、電梯
    間、防空避難室、通道、發電機室等俗稱大公、小公部分，該部分本屬再審被告
    購買之範圍，此從再審被告與湖園實業股份有限公司（下稱湖園公司，再審原告
　　甲○○為公司負責人），簽署之房屋買賣契約書第一條第二項載明面積二一．一
　　八坪，其列出項目包括使用面積（即主建物）、公用面積（即大公、小公）在內
　　可證。
  (二)因該公共使用部分性質上屬不許分割獨立為區分所有之客體，本即連同再審被告
    所購買之主建物（建號三０二四）隨同移轉，故在核算土地持分時，不列入計算
    式。而依土地買賣契約書第一條載：買賣土地標示及權利範圍第一項土地：本買
    賣土地坐落台北市○○區○○段二小段六之一、六之二土地面積全部，由甲方（
    即再審被告）所購買本社區Ａ棟六樓建物面積佔總建物之持份比例為計算基準。
    所指之「建物面積」、「總建物面積」均是以能區分所有之主建物面積為準，並
    非再審原告所曲解成自認「僅」購買主建物部分云云。
  (三)Ａ棟六樓建物面積應含公共設施，買賣契約第一條第一項第二款有載明使用面積
    與公共面積共二一點一八坪、車位面積六坪，而五七點七六平方公尺是主建物及
    附屬建物的面積，不包括使用面積、公共面積、車位面積，再審被告沒有自認只
    有購買主建物及附屬建物。再審原告主張再審被告自認的部分是對契約的解釋，
    不是對事實的自認。
丙、本院依職權調閱本院九十年度上易字第七三０號及臺灣台北地方法院九十年度訴
    字第八四０號民事卷。
    理　　由
一、本件再審原告起訴主張：再審被告於前程序起訴請求再審原告移轉土地應有部分
    之依據，為兩造土地買賣契約書第一條「買賣土地標示及權利範圍」項下第一款
    約定：「本買賣土地坐落台北市○○區○○段二小段六之一、六之二地號土地面
    積全部，由甲方（即再審被告）所購買本社區Ａ棟六樓建物面積佔總建物之持分
    比例為計算基準」，再審被告於起訴時即自認所謂「Ａ棟六樓建物面積」為主建
    物及附屬建物合計面積共五十七點七六平方公尺，不及其他共有建物面積，自應
    拘束法院，法院僅能以之為裁判基礎，迺前程序一審判決就此自認，均未置一詞
　　，自有判決不適用法規之違法，而前程序二審竟捨此自認之事實，認再審被告就
　　「Ａ棟六樓建物面積」為五十七點七六平方公尺之陳述，係對契約之解釋，而非
　　對事實之自認，法院毋庸受其拘束云云，其適用法規顯有錯誤，因依民事訴訟法
　　第四百九十六條第一項第一款規定，提起本件再審之訴，求為將臺灣台北地方法
　　院九十年度訴字第八四０號、本院九十年度上易字第七三０號確定判決不利於再
　　審原告部分廢棄，並駁回再審被告在前程序之訴。
二、再審被告則以：Ａ棟六樓建物面積應含公共設施，土地買賣契約第一條第一項第
    二款載明使用面積與與公共面積共二一點一八坪、車位面積六坪，再審被告沒有
    自認只購買主建物及附屬建物。而再審被告表示五七點七六平方公尺是主建物及
    附屬建物的面積，此為對契約的解釋，非對事實的自認等語，資為抗辯。
三、按民事訴訟法第四百九十六條第一項第一款所稱適用法規顯有錯誤，係指確定判
    決所適用之法規，顯然不合法律或與現尚有效之解釋或最高法院尚有效之判例顯
    然違反者而言，並應以確定判決所認定之事實為基礎，以判斷其適用法規是否顯
    有錯誤。又所謂適用法規顯有錯誤者，不包括漏未斟酌証據及認定事實錯誤情形
    在內（最高法院六十三年台上字第八八０號判例意旨參照）。又，解釋意思表示
    原屬事實審法院之職權，原確定判決不過就事實審法院所確定之事實為法律上之
    判斷，事實審法院解釋意思表示，縱有不當，亦不生適用法規顯有錯誤問題，最
    高法院六十四年台再字第一四○號著有判例。經查：再審被告於前程序起訴主張
    伊於民國八十二年十二月十五日與湖園公司、再審原告分別訂立房屋及土地買賣
    契約書，購買坐落系爭土地上，貝多芬大樓香榭特區Ｃ座建物編號Ａ棟六樓房屋
    乙戶（即嗣後台北市○○區○○段二小段建號三○二四號，下稱系爭建物）、編
    號二十七號車位乙位及其基地，約定建物及車位價金為一百五十八萬四千元、系
    爭土地價金為四百三十四萬元。詎再審原告未依約定移轉足額土地應有部分予伊
    ，爰依買賣契約法律關係，訴請再審原告移轉如臺灣台北地方法院九十年度訴字
    第八四０號民事判決附表一所示土地應有部分予伊，並連帶給付伊三百萬元等語
    ，所依據者為兩造所定土地買賣契約書第一條第一款約定：「本買賣土地坐落台
    北市○○區○○段二小段六之一、六之二地號土地（下稱系爭土地）面積全部，
    由甲方（即再審被告）所購買本社區Ａ棟六樓建物面積佔總建物之持分比例為計
    算基準。」，此為兩造所不爭執，依再審被告之起訴狀第三項所載：「．．．準
    此原告（即再審被告）等二人所購買之建物面積合計五七點七六平方公尺佔總建
    物面積二二六八點一六平方公尺之比例為萬分之二五五，應由被告（即再審原告
    ）甲○○、乙○○移轉該比例土地於原告名義」（見本院卷第三二頁），本院九
    十年度上易字第七三０號確定判決理由欄第四項第三款認此係再審被告對契約之
    解釋，乃事實審法院依其職權對當事人之意思表示所為之解釋。再審原告固主張
    此為再審被告對所謂「Ａ棟六樓建物面積」為五十七點七六平方公尺之自認。惟
    按「當事人主張之事實，經他造於準備書狀內或言詞辯論時或在受命法官、受託
    法官前自認者，無庸舉證。」民事訴訟法第二百七十九條第一項定有明文，故所
    謂自認係當事人一造對他造主張不利於己之事實，於準備書狀內或言詞辯論時或
    在受命法官、受託法官前承認其為真實者。本件再審被告於起訴狀所為之上開主
    張係對其所購買之「Ａ棟六樓建物面積佔總建物之持分比例」之計算方式所為之
    表示，應就其整體文義解釋其意思，況此為再審被告所主張之事實，而非再審被
　　告對再審原告主張之事實所為之承認，非屬自認。再審原告斷章取義主張此為再
　　審被告所為之自認，顯有誤會。又，依再審被告於起訴狀之主張，其應受移轉之
　　系爭土地應有部分，計算基準之「Ａ棟六樓建物面積」及「總建物面積」均不含
　　共有建物面積；而再審原告主張「Ａ棟六樓建物面積」僅含主建物及附屬建物，
　　不含其他共有建物面積，卻於「總建物面積」主張應含共有建物面積，其計算基
　　準不一致，顯不合理，原確定判決審酌兩造之主張，認兩造所訂土地買賣契約中
　　「Ａ棟六樓建物面積」及「總建物面積」均應包含共有建物（即建號三０三五、
　　三０三六建物），乃依職權解釋兩造於系爭土地買賣契約之意思表示，不生適用
　　法規顯有錯誤問題。從而，再審原告主張原確定判決適用法規顯有錯誤，提起本
　　件再審之訴，為無理由，應予駁回。
四、據上論結，本件再審之訴為無理由，依民事訴訟法第七十八條判決如主文。
中　　　華　　　民　　　國　　九十一　　年　　　十　　　月　　　一　　　日
                                民事第十五庭
                            　　　　審判長法  官　劉  靜  嫻
                            　　　　　　　法  官　吳  光  釗
                            　　　　　　　法  官　陳  昆  煇
右正本係照原本作成。
不得上訴。
中　　　華　　　民　　　國　　九十一　　年　　　十　　　月　　　二　　　日
  　　　　　　　　　　　　　　　　　　　　書記官  李  佳  樺
